【裁判字號】    92,上訴,449
【裁判日期】    920529
【裁判案由】    妨害家庭
【裁判全文】
臺灣高等法院臺南分院刑事判決          九十二年度上訴字第四四九號  Ａ
      上  訴  人
      即  被  告  乙  ○  ○
右上訴人因妨害家庭案件，不服臺灣台南地方法院九十二年度訴字第一二二號中華民
國九十二年三月二十五日第一審判決（起訴案號：臺灣台南地方法院檢察署九十一年
度偵字第一二七七三號），提起上訴，本院判決如左：
      主      文
上訴駁回。
乙○○緩刑參年。
      事      實
一、乙○○與甲○○為夫妻，乃有配偶之人，竟基於重婚之犯意，於民國九十一年十
    一月七日上午十時，在台灣台南地方法院公證處新營分處與不知情之陳楓濱舉行
    公證結婚。
二、案經甲○○訴由台灣台南地方法院檢察署檢察官偵查起訴。
      理      由
一、訊據上訴人即被告乙○○於偵查、原審及本院調查、審理時固不否認與陳楓濱結
    婚之事，然矢口否認有何重婚之犯行，辯稱：伊已與甲○○寫離婚協議書，而且
    甲○○也有叫伊去嫁人，是甲○○拒不辦理離婚登記云云。惟查，被告乙○○與
    甲○○於八十五年十一月四日結婚，此為雙方所不否認，並有結婚公證書一紙附
    卷足參，其為有配偶之人甚明。又被告乙○○與甲○○簽立離婚協議書時，已言
    明雙方須至戶政事務所辦理離婚登記，渠等之離婚始生效，否則婚姻關係仍然存
    在，業據證人蘇玉釵於原審結證屬實，且被告於簽立離婚協議書時即有協議書第
    八條應向戶政事務所辦理離婚登記之約定，亦據被告供承在卷，並有離婚協議書
    在卷可稽。被告與告訴人辦理協議離婚之時，證人蘇玉釵有告知被告應至戶政事
    務所辦離婚登記才生效，此有證人蘇玉釵於偵查時供稱：「（問：當時是否說清
    楚未到戶政事務所辦離婚手續，離婚之效果為何？）當時有說要去戶政事務所辦
    離婚登記才生效，不然婚姻關係仍然存在。」等語（見九十一年偵字第一二七七
    三號偵查卷第十八頁），核與證人徐義輝於原審供述：「‧‧‧幫他們作證的證
    人有告訴他們要趕快去辦離婚登記，‧‧‧」等語（見原審卷第十七頁）相符，
    是被告應知悉雙方於協議離婚後須辦理離婚登記始生離婚效力至明。然被告於與
    被害人甲○○婚姻關係存續中，竟又與陳楓濱重為婚姻，其重婚犯行足堪認定。
    被告辯稱其不知離婚應辦離婚登記始生效力云云，顯不可採。本件事證明確，被
    告犯行堪以認定。
二、核被告所為，係犯刑法第二百三十七條前段之重婚罪。
三、原審適用刑法第二百三十七條前段、第四十一條第一項前段，罰金罰鍰提標準條
    例第二條，審酌被告於婚姻尚未結束即與第三人結婚，破壞一夫一妻之法律關係
    及犯後仍不知悔改等一切情狀，量處有期徒刑四月，並諭知如易科罰金以三百元
    折算一日，本院認其認事用法，核無不當，量刑亦稱妥適。被告上訴否認有重婚
    之故意為無理由，應予駁回。另按被告乙○○前因犯偽造文書罪，經本院七十五
    年六月十七日判處有期徒刑五月，緩刑三年，於同日確定，其緩刑自七十五年六
    月十七日起，至七十八年六月十七日止已經期滿，緩刑之宣告未經撤銷，其刑之
    宣告失其效力，有臺灣高等法院被告全國前案紀錄表一份在卷足憑。又被告家中
    尚有極重度殘障之長子邱冠綾，及尚在高中就學之次子邱冠華共同生活，而家中
    經濟全賴被告一人獨力承擔，此有戶口名簿及殘障手冊附卷可參，被告經此教訓
    當知惕勵，信無再犯之虞，本院認所受刑之宣告，以暫不執行為適當，爰併予宣
    告緩刑三年，以勵自新。
據上論斷，應依刑事訴訟法第三百六十八條，刑法第七十四條第一款，判決如主文。
本案經檢察官羅清溪到庭執行職務。
中    華    民    國      九十二      年      五      月      二十九    日
                                  臺灣高等法院臺南分院刑事第二庭
                                      審判長法官  游    明    仁
                                            法官  陳    清    溪
                                            法官  蘇    重    信
右正本證明與原本無異。
如不服本判決，應於判決送達後十日內向本院提出上訴狀，其未敘述理由者並應於提
出上訴狀後十日內向本院補提理由書（應附繕本)。
                                      法院書記官  李    珍    鳳
中    華    民    國      九十二      年      五      月      三十      日
附錄：本判決論罪科刑法條
刑法第二百三十條前段
有配偶者而重為婚姻或同時與二人以上結婚者，處五年以下有期徒刑。相婚者亦同。


司法院資訊處製作；財團法人民間司法改革基金會備份。
